臺灣彰化地方法院民事判決
110年度簡字第84號
原      告  邱冠樺  

                      居彰化縣○○市○○○路00號        訴訟代理人  邱泰瑋    住彰化縣○○市○○路○段000巷00弄0

被      告  劉益興  
上列當事人間請求侵權行為損害賠償事件，經本院刑事庭裁定移
送而來，本院於民國110年5月6日言詞辯論終結，判決如下：
    主      文
被告應給付原告新台幣489,575元，及自民國110年1月19日起至
清償日止，按年息5%計算之利息。
原告其餘之訴駁回。
訴訟費用由被告負擔65%，餘由原告負擔。
本判決第1項得假執行。
原告其餘假執行之聲請駁回。
    事實及理由
一、原告主張：
  ㈠被告於民國108年9月24日18時50分許，騎乘車牌號碼000-000
    普通重型機車，行至彰化縣○○市○○路○段000號前，於劃設分
    向限制線之路段，因未注意有無往來車輛，貿然自路邊起駛
    向左迴轉，因而與原告所騎乘之機車發生碰撞，致原告人車
    倒地，受有頭部外傷、輕微顱内出血、上唇撕裂傷、左上肢
    挫傷併左橈骨骨折、多處挫傷（雙膝、左足背）及左肘脫臼
    併近端尺骨骨折等傷害，被告所犯過失傷害罪，業經本院11
    0年度交簡字第251號判決確定。
  ㈡被告侵害原告之身體、健康，已構成侵權行為，應賠償原告
    所受損害共新台幣（下同）749,554元。
  1.醫療費用：原告受傷支付彰化基督教醫療財團法人員林基督
    教醫院（下稱員林基督教醫院）192,388元、員林何醫院7,2
    58元、天葆診所1,650元、陳忠一診所150元等開刀、住院、
    復健、診療、病歷資料影印費之醫療費用共201,446元。
　2.增加生活上需要之費用：
　①醫療器材費用：包括冰枕、多愛膚標準敷料、人工皮、滅菌
    棉棒、護樂黴素、倍舒痕凝膠等共支出8,208元。
　②看護費用：原告行動不便，生活起居無法自理，須有專人照
    顧，且有復健治療之需求，以1天2,400元計算，3個月為219
    ,600元〈(2,400x31+2,400x30)÷2x3=219,600〉。
　3.不能工作之損失：原告每月薪資40,100元，3個月為120,300
    元。
　4.精神慰撫金：原告於車禍前身體硬朗、健康，可獨自騎車、
    參加各式各類行程，因被告之侵權行為，以致復健數個月來
    無法參加活動，原告所受精神打擊甚鉅，治療期間所遭受之
    苦痛亦使原告身心倶疲、久久無法平復，更遑論漫長之復健
    及治療過程，將致原告莫大之身心折磨，為此請求精神慰撫
    金20萬元。
　㈢爰依侵權行為之法律關係，請求被告給付749,554元及遲延利
    息等語。並聲明：⑴被告應給付原告749,554元，及自起訴狀
    繕本送達翌日起至清償日止，按年息5%計算之利息。⑵願供
    現金或等額之銀行無記名可轉讓定期存單為擔保後，請准宣
    告假執行。
二、被告答辯：伊違規有錯，伊只有老人年金，沒有那麼多錢，沒有能力負擔，原告請求之項目及費用由法院判斷等語。並聲明：原告之訴駁回。三、得心證之理由：
  ㈠查原告主張被告於前揭時、地騎乘機車，在劃設分向限制線
    之路段，疏未注意有無往來車輛，貿然自路邊起駛向左迴轉
    ，因而與原告所騎乘之機車發生碰撞，致原告受有頭部外傷
    、輕微顱内出血、上唇撕裂傷、左上肢挫傷併左橈骨骨折、
    多處挫傷（雙膝、左足背）及左肘脫臼併近端尺骨骨折等傷
    害，被告所犯過失傷害罪，業經本院110年度交簡字第251號
    判決確定等事實，有刑事判決在卷可稽，且為被告所不爭執
    ，應堪認為真實。
  ㈡按分向限制線，用以劃分路面成雙向車道，禁止車輛跨越行
    駛，並不得迴轉。道路交通標誌標線號誌設置規則第165條
    第1項定有明文。又道路交通安全規則第106條第2款亦規定
    ，在劃有分向限制線之路段，不得迴車。本件被告騎乘機車
    ，自應注意上開規定，則其疏未注意，而在劃有分向限制線
    之路段迴車，致與原告騎乘之機車發生碰撞，造成原告受傷
    ，自有過失。又本件交通事故經臺灣彰化地方檢察署檢察官
    囑託鑑定，鑑定結果認為被告駕駛普通重型機車，夜晚不當
    於劃設分向限制線路段，暫停路邊再起步左轉迴車時，未注
    意讓行進中機車先行，為肇事原因；原告駕駛普通重型機車
    ，無肇事因素。此經本院調取110年度交簡字第251號過失傷
    害刑事案件，有交通部公路總局臺中區監理所彰化縣區車輛
    行車事故鑑定會鑑定意見書附在偵查卷可參。
　㈢按因故意或過失不法侵害他人之權利者，負損害賠償責任。
    不法侵害他人之身體或健康者，對於被害人因此喪失或減少
    勞動能力或增加生活上之需要時，應負損害賠償責任。不法
    侵害他人之身體、健康，被害人雖非財產上之損害，亦得請
    求賠償相當之金額。民法第184條第1項前段、第193條第1項
    、第195條第1項前段分別定有明文。本件原告因被告之過失
    而受有損害，其依上開規定請求被告賠償其損害，應屬有據
    。茲就原告之請求分述如下：
  1.醫療費用：原告主張其受傷支出員林基督教醫院192,388元
    、員林何醫院7,258元、天葆診所1,650元、陳忠一診所150
    元共201,446元之醫療費用之事實，業據其提出門診收據為
    證。惟其中員林基督教醫院108年9月27日預繳信卡78,449元
    、108年9月28日信用卡7,393元共85,842元部分，2張收據之
    金額相同，費用計算期間均為108年9月24日21:03~108年9月
    28日11:26，應係重複請求（見附民卷第17、19頁），應扣
    除85,842元。故原告支出之醫療費用為115,604元。
  2.增加生活上需要之費用：
　①醫療器材費用：原告主張其因受傷支出冰枕、多愛膚標準敷
    料、人工皮、滅菌棉棒、護樂黴素、倍舒痕凝膠等費用共8,
    208元，業據其提出收據、病患自費診療同意書等為證，經
    核相符，且為被告所不爭執，應為可採。
　②看護費用：原告主張其因受傷須專人照顧3個月之事實，業據
    其提出員林基督教醫院108年11月12日診斷書為證。依該診
    斷書內容記載，原告係108年9月24日急診就診，轉入普通病
    房，108年9月26日手術，住院中需專人24小時照護，108年9
    月28日出院，術後需休養復健約3個月，前1個月需人照護。
    故原告自108年9月24日至108年9月28日共5日，及出院後30
    日共計35日需人照護，原告主張以每日2,400元計算看護費
    ，應屬適當，該期間之看護費為84,000元（35日×2,400元）
    。此後55日原告僅需家人協助照顧，應以每日1,200元計算
    看護費為適當，故該期間之看護費為66,000元（55日×1,200
    元）。是原告得請求之看護費用為150,000元（84,000元+66
    ,000元）。
　3.不能工作之損失：原告主張其為幼兒園園長，每月薪資40,1
    00元，3個月不能工作之損失為120,300元之事實，業據其提
    出前揭診斷書、勞工保險投保薪資調整表為證，且為被告所
    不爭執，應為可採。
　4.精神撫慰金：原告因被告過失行為而受傷，受有精神上痛苦
    ，自得請求被告賠償精神慰撫金。查原告係彰化師範大學碩
    士畢業，是幼兒園園長，每月收入40,100元；被告係國小畢
    業，現無工作，靠每月4千7百多元國民年金維生，財產有一
    輛機車等情，業據兩造陳明在卷。又經本院依職權調取兩造
    收入及財產資料，原告107、108年度收入分別為薪資收入47
    2,600元、475,500元，有土地、房屋、汽車等財產，價值共
    1,376,560元；查無被告所得及財產資料，有稅務電子閘門
    財產所得調件明細表在卷可稽。爰審酌原告所受痛苦之程度
    ，與兩造身分、經濟等情狀，認原告請求20萬元之精神慰撫
    金過高，應以18萬元為適當。
　㈣末查，原告就本件交通事故已依強制汽車責任保險法第40條
    規定領取補償金84,537元，有被告所提財團法人汽車交通事
    故特別補償基金法務處函可稽，且為原告所不爭執。則依強
    制汽車責任保險法第42條第1項規定，原告得向被告請求之
    損害賠償，應扣除84,537元。
  ㈤綜上所述，原告得請求之金額為489,575元（115,604元+8,20
    8元+150,000元+120,300元+180,000元-84,537元=489,575元
    ）。從而，原告依侵權行為之法律關係，請求被告給付原告
    489,575元，及自起訴狀繕本送達翌日即110年1月19日起至
    清償日止，按年息5%計算之法定遲延利息，為有理由，應予
    准許，逾此範圍之請求，為無理由，應予駁回。
四、本判決所命給付之金額未逾50萬元，就原告勝訴部分應依職
    權宣告假執行。又原告其餘之訴既經駁回，其假執行之聲請
    即失所附麗，應併予駁回。
五、訴訟費用負擔之依據：民事訴訟法第79條。　　　
中　　華　　民　　國　　110 　年　　5 　　月　　27　　日
                  民事第三庭    法　官　羅秀緞
以上正本係照原本作成。
如對判決上訴，應於判決送達後20日內向本院提出上訴狀。如委
任律師提起上訴者，應一併繳納上訴審裁判費。
中　　華　　民　　國　　110 　年　　5 　　月　　27　　日
                                書記官　蔡忻彤